【裁判字號】    90,交上訴,156
【裁判日期】    901026
【裁判案由】    公共危險
【裁判全文】
臺灣高等法院刑事判決                            九十年度交上訴字第一五六號
    上  訴  人  臺灣桃園地方法院檢察署檢察官
    被      告  甲○○
右上訴人，因被告公共危險案件，不服臺灣桃園地方法院，九十年度交訴字第九號，
中華民國九十年七月三日第一審判決（起訴案號：臺灣桃園地方法院檢察署八十九年
度偵字第一九三四六號）提起上訴，本院判決如左：
    主      文
原判決撤銷。
甲○○服用酒類，不能安全駕駛動力交通工具而駕駛，處有期徒刑貳月，如易科罰金
以佰元折算壹日；又駕駛動力交通工具肇事，致人受傷而逃逸，處有期徒刑陸月，
如易科罰金以佰元折算壹日；應執行有期徒刑柒月，如易科罰金以佰元折算壹日
，緩刑貳年。
    事      實
一、甲○○明知汽車駕駛人服用酒類後不能安全駕駛動力交通工具者，不得駕車，竟
    自民國八十九年十二月十六日晚間十八時許起，與友人在桃園縣平鎮市宋屋公園
    飲用茉莉花酒二瓶後，再駕車至桃園縣中壢市○○○街某附設卡拉ＯＫ之茶藝館
    與友人飲用啤酒，迄至同日晚二十三時餘許，其明知飲用逾量，已達不能安全駕
    駛動力交通工具之狀態，詎仍於飲用酒類後，駕駛車號ＢＰ－四五０九號自小客
    車搭載友人楊建道、吳正雄自該茶藝館出發，沿桃園縣中壢市○○○街由西往東
    方向行駛，致生公共危險於同時段所有參與道路交通之車輛及行人之安全。嗣於
    同日二十三時十五分許，其行經福州二街黃昏市場前時，因不勝酒力，不慎撞擊
    騎乘腳踏車於其同向前方之丙○○，使丙○○人車倒地致右手第三、四、五指第
    二指節撕裂傷合併輾壓傷（過失傷害部分未提告訴），丙○○因見甲○○未停車
    處理，雖曾以手拍打甲○○所駕ＢＰ－四五０九號自小客車之駕駛座旁車窗玻璃
    ，甲○○明知已肇事致人受傷，竟仍駕車加速往福安二街方向逃逸，數分鐘後又
    在福州二街與福安二街交岔路口附近，因該路段路面狹窄無法會車，卻仍強行自
    乙○○所駕駛之車號ＫＨ—一九五五號自小客車旁行駛而過致二車發生擦撞，詎
    甲○○仍未停車處理，猶繼續加速往福州一街方向駛去。迨同日二十三時五十分
    許，甲○○駕車行經福州一街八號忠福釣蝦場前時，復不慎再輾壓正橫越福州一
    街之行人丁○○之右足後方，使丁○○受有右足輾壓傷、右足踝扭傷之傷害（過
    失傷害部分未據告訴），甲○○肇事後，雖聽聞有人呼喊撞到人了，仍繼續駕車
    逃逸，迨逃離至其前方十字路口號誌恰遇紅燈遭擋住停車，始為據報前往現場之
    警員逮捕，以酒精測試器測得其呼氣酒精濃度高達每公升一．二０毫克。
二、案經桃園縣警察局中壢分局報請臺灣桃園地方法院檢察署檢察官偵查起訴。
    理      由
一、認定被告犯罪事實之證據及理由
（一）被告警訊及偵審中自白酒醉駕車及自白曾與被害人丙○○、乙○○、丁○○等
      人之車輛發生碰撞肇事。
（二）被害人丙○○、丁○○於警訊及原審一致指訴遭被告撞傷及肇事後逃逸之事實
      。
（三）證人楊建道、吳政雄於警訊證稱案發當日曾與被告喝酒及酒後搭乘被告所駕駛
      之自用小客車曾肇事之事實。
（四）證人張林俊及證人吳清源、郭宗安兩位警員之證述。
（五）並有道路交通事故調查報告表、違反道路交通管理事件通知單、酒精測試表、
      酒醉駕車測試觀察職務報告、被害人丙○○、丁○○二人之驗傷診斷書二紙、
      肇事車輛照片六幀及被告與被害人丙○○、乙○○、丁○○三人之和解書三紙
      附卷可證。
（六）行政院國軍退除役官兵輔導委員會台北榮民總醫院函覆「飲酒後吐氣所含酒類
      濃度若干將不能安全駕駛」諮詢意見。
二、被告辯解不採之理由
（一）被告雖辯稱其無肇事撞傷丙○○、丙○○之右手受傷係因肇事後找其理論，拍
      打擊破其車窗玻璃所致，其撞傷被害人丁○○後即停車扶持丁○○，並無肇事
      逃逸云云。惟查：被害人丙○○於警訊及原審一再指證，當天被撞之後即受傷
      ，他撞到我，我叫他下車，他不理即駕車逃跑，我攔住被告自用車捶車窗玻璃
      前手臂即受傷等語．被害人丁○○於警訊亦指訴當天在福州街美工屋遭被告撞
      傷，被告肇事後未停車查看即加速逃逸，因為前進方向馬路遭其他車輛擋住無
      法前進，肇事車輛才於環北路口前停住等語。參以卷附被告事後與被害人丙○○、丁○○所成立之和解書均載明肇事致人受傷，有和解書可稽。足證被告因
      肇事致丙○○、丁○○二人受傷之事實，洵屬無疑。被告明知肇事致人受傷乃
      竟駕車駛離肇事現場，至遭遇紅燈並據民眾報案為警逮捕處理，肇事逃逸之事
      實要堪以認定。
（二）依卷附天晟醫院函雖對原審函詢丙○○右手前臂及手臂處之擦傷及輾壓傷是否
      以手捶汽車玻璃或因傷者騎腳踏車遭撞擊單純揮落地面造成無從判斷，另證人
      楊建道證稱被告車子撞倒丙○○之腳踏車後，丙○○有到被告駕駛座旁邊揮拳
      揍被告，另稱被告擦撞過路女生（即丁○○）後，那女孩有跌倒在地上，被告
      停車沒有動，下車扶那女生起來等語附合被告未肇事使人受傷逃逸之辯解，惟
      查被害人丙○○偵審中堅指遭被告駕車撞傷，才攔車找被告理論，被告亦不否
      認肇事撞倒被害人丙○○之事實，被害人丙○○若僅與被告擦撞未受傷，沒有
      必要攔車拍打被告座車理論且報警處理，而據被害人丁○○指稱其遭被告撞倒
      受傷後，被告駕車繼續逃逸，因路人喊叫，又適逢被告前進方向適碰到紅燈，
      才為警逮捕，被告明知已肇事，竟仍駕車駛離現場，顯見被告有肇事致人受傷
      逃逸之事實，證人楊建道之證言核係迴護被告之詞，諉無可採，天晟醫院之覆
      函亦不足執為被告有利之證據。
三、撤銷原審判決之理由
（一）本案被告酒醉駕車，不能安全駕駛連續與被害人丙○○、乙○○、丁○○三人
      發生碰撞肇事，情節匪輕，原審就被告所犯酒醉駕車部分，僅判處拘役伍拾日
      ，量刑殊嫌輕縱已有不當。
（二）另被告駕駛車輛肇事，致被害人丙○○、丁○○二人均受傷，且有肇事逃逸情
      事，原審判決認被告此部分不成立犯罪，亦有未合。檢察官上訴指摘原審判決
      不當，為有理由，自應由本院將原判決撤銷改判。
四、論罪科刑法律及量刑審酌之理由
（一）核被告甲○○所為係犯刑法第一百八十五條之三及同法第一百八十五條之四之
      罪，兩罪名犯意各別，構成要件不同，應併合處罰。
（二）審酌被告酒醉駕車肇事致兩人受傷，又故意規避民、刑事責任，肇事逃逸犯罪
      情節匪輕，惟嗣於偵查中已先後與被害人丙○○、乙○○、丁○○成立民事和
      解，賠償損害，犯罪後態度良好等一切情狀，分別量處如主文所示之刑，又按
      刑法第四十一條業於九十年一月十日公布修正，並於同一月十二日生效，該條
      第一項規定犯最高本刑為五年以下有期徒刑以下之刑之罪，而受六個月以下有
      期徒刑或拘役之宣告，因身體、教育、職業、家庭之關係或其他正當理由，執
      行顯有困難，得以一元以上三元以下折算一日，被告所犯之罪經比較新舊法結
      果依刑法第二條第一項前段，應適用裁判時之刑法第四十一條第一項易科罰金
      之折算標準及定其執行刑以示懲儆。
（三）姑念被告前無犯罪前科有台灣高等法院原審刑案錄欄覆表可稽，犯罪後已與被
      害人賠償損害，經此偵審程序及罪刑之宣告，當能知警惕，改過遷善，信無再
      犯之虞，爰併宣告緩刑貳年以勵自新。
五、適用之法律
（一）程序法方面：刑訴訟法第三百六十九條、第三百六十四條、第二百九十九條第
      一項前段。
（二）實體法方面：刑法第二條第一項前段、第一百八十五條之三、第一百八十五條
      之四，修正後第四十一條第一項前段、第五十一條第五款、第七十四條第一款
      ，罰金罰鍰提高標準條例第二條，判決主文。
本案經檢察官王安明到庭執行職務。
中      華      民      國     九十     年      十      月    二十六    日
                            臺灣高等法院刑事第七庭
                                審判長法  官  吳  啟  民
                                      法  官  施  俊  堯
                                      法  官  林  瑞  斌
右正本證明與原本無異。
駕車肇事逃逸部分如不服本判決應於收受送達後十日內向本院提出上訴書狀，其未敘
述上訴之理由者並得於提起上訴後十日內向本院補提理由書（均須按他造當事人之人
數附繕本）。
                                      書記官  游  桂  
中華      民      國     九十     年      十      月     三十     日
附錄：本案論罪科刑法條全文
刑法第一百八十五條之三
服用毒品、麻醉藥品、酒類或其他相類之物，不能安全駕駛動力交通工具而駕駛者，
處一年以下有期徒刑、拘役或三萬元以下罰金。
刑法第一百八十五條之四
駕駛動力交通工具肇事，致人死傷而逃逸者，處六月以上五年以下有期徒刑。


司法院資訊處製作；財團法人民間司法改革基金會備份。
